【裁判字號】    99,消債抗,34
【裁判日期】    991029
【裁判案由】    清算事件
【裁判全文】
臺灣臺北地方法院民事裁定            99年度消債抗字第34號
抗  告  人  甲○○
上抗告人因消費者債務清理事件聲請更生，對於中華民國99年3
月1日本院99年度消債清字第26號裁定提起抗告，本院裁定如下
：
    主  文
抗告駁回。
抗告程序費用新臺幣壹仟元由抗告人負擔。
    理  由
一、原裁定意旨略以：抗告人即債務人雖前經本院以97年消債更
    第268號裁定開始更生程序，惟其提出之更生方案，未能獲
    得債權人會議之可決，且該更生方案中，其每月平均收入為
    新臺幣（下同）33,255元，然其個人加計其17歲長子之生活
    費用合計每月高達33,643元，超過行政院主計處公佈臺北縣
    每人每月最低基本生活費10,792元及98年度綜合所得稅扶養
    親屬免稅額6,833元（82,000÷12＝6,833）甚多，其顯欠缺
    債務人應有開源節流之生活態度，且本院先前曾建議抗告人
    調整其更生方案，然未見抗告人有調整之意願，顯見無積極
    清償債務之意。又以抗告人所列每月薪資收入約33,255元，
    顯已不足支應其與受扶養親屬每月之最低生活費用33,643元
    ，再依債權人清冊所載，其債務總額高達1,668,123元，堪
    認債務人之財產應不敷清償清算程序之費用，爰裁定開始本
    件清算程序，並同時終止清算程序。
二、抗告意旨略以：伊債務總額為1,668,123元，且於民國98年
    11月30日提出還款期限為6年，總還款金額為720,000元之更
    生方案，嗣於98年12月4日收受本院來函，內載：「…如延
    長還款期間為8年亦可提高還款成數…」，而伊直至99年3月
    1日收受原裁定時方知已終止清算程序，惟伊並非不願延長
    為8年，而是不瞭解法院程序，以為尚需等候召開債權人會
    議或尚待法院通知，伊願將更生方案之還款期限延長為8年
    ，總還款金額變更為960,000元，請給予伊更生之機會等語
    。
三、按「更生方案未依消費者債務清理條例第59條、第60條規定
    可決時，除有該條例第64條規定之情形外，法院應以裁定開
    始清算程序」；「法院開始清算程序之裁定，應載明其年、
    月、日、時，並即時發生效力。前項裁定，不得抗告」；「
    債務人之財產不敷清償清算程序之費用時，法院應裁定開始
    清算程序，並同時終止清算程序」，消債條例第61條、第83
    條第1、2項、第85條第1項分別定有明文。申言之，債務人
    所提之更生方案，除法院得依消債條例第64條第1項規定，
    認債務人有固定收入且更生方案之條件公允，得不經債權人
    會議可決，逕裁定認可更生方案外，若更生方案未經債權人
    會議可決或視為債權人會議可決時，依消債條例第61條規定
    ，法院「應」以裁定開始清算程序。
四、經查：
  (一)本件抗告人聲請更生事件，經本院97年度消債更字第268號
    裁定自97年10月23日上午11時起開始更生程序，惟抗告人所
    提每月清償10,000元，為期6年，償還成數43.16之更生方案
    ，未能依消債條例第59條、第60條規定獲得債權人會議之可
    決，而經原法院依消債條例第61條之規定裁定開始清算程序
    並同時終止清算程序之事實，業經本院查閱97年度執消債更
    字第91號更生事件卷無訛。
  (二)又該開始清算程序之裁定，依消債條例第83條第2項規定不
    得抗告，原法院所為開始清算程序之裁定，既屬不得抗告，
    已如前述，至於原法院所為同時終止清算程序之裁定，業據
    抗告人陳明就此部分並無意見（見本院卷第10頁背面），則
    抗告人仍執前詞就上開不得抗告部分指摘原裁定不當，聲明
    廢棄，顯不合法，應予駁回。
五、據上論結，本件抗告為不合法，依消費者債務清理條例第11
    條第2項、第15條，民事訴訟法第495條之1第1項、第444條
    第1項前段、第95條、第78條，裁定如主文。
中    華    民    國    99    年    10    月    29    日
              民事第五庭  審判長法  官  薛中興
                                法  官  張詩芸
                                法  官  賴秀蘭
上為正本係照原本作成。
本件不得再抗告。
中    華    民    國    99    年    10    月    29    日
                                書記官  李佩芳

司法院資訊處製作；財團法人民間司法改革基金會備份。
